臺灣高等法院刑事判決　　　　　　　　95年度上訴字第3072號
上　訴　人
即　被　告　甲○○
　　　　　　　　　　　巷62號.
選任辯護人　陳垚祥律師
上列上訴人因毒品危害防制條例案件，不服臺灣桃園地方法院94
年度訴字第95號，中華民國95年7月19日第一審判決（起訴案號
：臺灣桃園地方法院檢察署92年度偵字第19188號、93年度偵緝
字第314），提起上訴，本院判決如下：
    主  文
原判決撤銷。
甲○○連續轉讓第一級毒品，處有期徒刑壹年陸月。
    事  實
一、甲○○明知海洛因為毒品危害防制條例第二條第二項第一款
    所列之第一級毒品，不得持有、轉讓，竟基於轉讓第一級毒
    品海洛因之概括犯意，於民國九十二年十月三十日迄同年月
    十九日止，在甲○○位於桃園縣中壢市○○路三六六號三樓
    住處，二次無償轉讓第一級毒品海洛因（實際數量不詳，約
    值幾百元）予乙○○施用（其所涉違反毒品危害防制條例之
    施用毒品案件，經觀察、勒戒及強制戒治後，業由檢察官為
    不起訴處分確定）。嗣經警循線查獲。
二、案經桃園縣政府警察局平鎮分局報請台灣桃園地方法院檢察
    署檢察官偵查起訴。
    理  由
一、證據能力部分：
(一)、經查，證人乙○○於警詢所為陳述，屬被告以外之人於審判
    外之言詞陳述，為保障被告之詰問權，本應傳訊證人乙○○
    於法院審理中就其於警詢所為之證述接受被告或其辯護人詰
    問，惟證人乙○○經本院合法傳喚、拘提均未到庭，有送達
    回證、拘票暨拘提報告書各一份在卷足憑，是證人乙○○已
    因所在不明而有無法傳喚之情甚明。再審酌證人乙○○與被
    告當時為朋友關係，顯然雙方間應無任何怨隙糾葛，衡情證
    人乙○○應無任意設詞誣陷被告之虞，所為證詞自屬可信。
    則證人乙○○於警詢中所為陳述，既具有可信之特別情況，
    並為證明犯罪事實存否之必要者，依刑事訴訟法第一百五十
    九條之三規定，應有證據能力。
(二)、另證人乙○○於九十三年十一月二十九日經檢察官以證人身
    分傳訊具結所為之證述，為被告以外之人於偵查中向檢察官
    所為之陳述，除顯有不可信之情況者外，原則上得作為證據
    ，而本院審酌證人乙○○上開言詞陳述作成時之情況，業經
    檢察官告知具結之義務及偽證之處罰後具結而為任意陳述，
    核其製作筆錄過程，亦無違法取供之瑕疵，所為陳述蓋係出
    於供述者之真意，並無顯有不可信之情形，引用其上開言詞
    陳述作為證據應屬適當，依刑事訴訟法第一百五十九條之一
    第二項規定，是證人乙○○在九十三年十一月二十九日偵查
    中向檢察官所為陳述自有證據能力。至檢察官於九十二年十
    一月二十日就有關被告之犯罪事實訊問證人乙○○，係由證
    人乙○○依其親身知覺、體驗過之事實而為陳述，即居於證
    人地位，則依前開法律規定，自應告知具結義務及偽證罪之
    處罰後命其具結，使其知悉其有據實陳述之義務，以擔保其
    證言之真實性，然檢察官並未踐行此法律程序，是其於九十
    二年十一月二十日檢察官訊問時所為陳述既未經依法具結，
    依上開規定，此部分自不得作為證據。
(三)、至於證人丙○○於警詢中所為之陳述，其性質固亦屬傳聞證
    據，未符合刑事訴訟法第一百五十九條之一到第一百五十九
    之四之傳聞例外規定，經本院於審理期日提示並告以要旨，
    迄至言詞辯論終結前，檢察官、被告及其辯護人對該等筆錄
    內容並未爭執證據能力，本院審酌證人丙○○上開警詢筆錄
    作成時，並無違法取證瑕疵存在，則其於案發後記憶猶新之
    情況下所為之言詞陳述，應無顯不可信之情形，引用證人丙○○之上開言詞陳述作為證據應屬適當，依刑事訴訟法第一
    百五十九條之五規定，具有證據能力，均合先敘明。
二、訊據上訴人即被告甲○○矢口否認有上揭事實，辯稱：其於
    原審所供係因檢察官稱要認罪協商，其始坦承有二次無償轉
    讓乙○○施用云云。然查：
(一)、證人乙○○於偵查中結證，我有施用毒品之習慣，我現在在
    戒治，毒品是被告給我的，他沒有向我收錢。（見九十三年
    度偵緝字第三一四號卷第五十一頁）而乙○○因施用第一級
    毒品而經原法院於九十三年四月十六日以九十三年度毒聲字
    第五二五號裁定送觀察、勒戒後，認有繼續施用毒品之傾向
    ，由台灣桃園地方法院檢察署檢察官向原法院聲請裁定送戒
    治處所施以強制戒治獲准，而於九十三年九月二十七日入所
    ，至九十四年四月十五日始因戒治成效良好而停止戒治出所
    ，所餘期間併付保護管束，並由該署檢察官於九十四年四月
    二十六日以九十四年度戒毒偵字第二一一號不起訴處分確定
    等情，此有乙○○之本院前案紀錄表一份附本院卷可資參佐
    。
(二)、至於被告於本院所供，其於原審坦承有轉讓二次予乙○○係
    與檢察官之認罪協商始供明云云，惟查閱被告於原審審理時
    ，並無檢察官欲與被告認罪協商之紀錄，且被告所供之前開
    情節，係於原審審理時，經審判長之訊問，被告主動供出轉
    讓二次給被告，量是幾百元等情（見原審九十五年七月五日
    之審理筆錄第七至第九頁），是被告所辯其於原審所供，係
    為迎合檢察官之認罪協商所供，要難採信。
(三)、至於本院認被告並無販賣海洛因予乙○○之理由。
１、證人乙○○於警詢時固有證稱：毒品來源是向被告購買的，
    都是買一小包一千元，不知道重量，約五、六次，第一次是
    在九十二年十月三十日十七、十八時許在被告家中向她購買
    ，之後每隔三、四天向她購買，地點都是在被告家，十九日
    （即為警查獲之日）所施用及被查獲之海洛因是被告向伊借
    現金卡，她以一小包海洛因代替現金卡的利息等語（見九十
    二年度偵字第一九一八八號卷第三十四頁），及於九十三年
    十一月二十九日檢察官訊問時結證：「從九十二年十月份左
    右向被告購買毒品，我的確向被告拿過五、六次，每次購買
    金額一、二千元左右，我不知道購買的重量多少，每次一包
    左右，沒有拿過二包的情形，不過一包的大小沒有限定，一
    包都夠我施用三、四天。我一天約打二次到三次，每次購買
    的份量約施用三、四天，警方查獲當天（九十二年十一月十
    九日）我才將現金卡拿給被告，他當天就拿給我一包海洛因
    做為代價」（見九十三年度偵緝字第三一四號卷第五十二頁
    ）。本院認：
、乙○○既係施用海洛因之人，而購買毒品之人對海洛因之價
    格對應之重量，理應斤斤計較，而瞭然於心，豈有不知每包
    之重量之理？
、又以其於警詢中所指，其自九十二年十月三十日第一次向被
    告購買，迄案發時（同年十一月十九日）亦僅約近二十日左
    右，甚至檢察官九十二年十一月二十九日訊問時，亦僅近一
    月許，時間上亦無間隔甚久，且若以其所指，其每次購買之
    份量都相同，夠其用三、四天者，以近二十日之區間，價格
    應不會波動，則理應每次購買之價格應相同，然其卻指稱，
    每次一、二千元之不是很特定之價格，亦有違常情。
、再以海洛因之價昂，以其所購買之一、二千元，就其所證，
    一天約打二次至三次，而每次所買之份量可用三、四天，以
    此計算，則每一、二千元之量，即夠其施用八至十二次，平
    均一次之用量不到二百元，亦顯與施打海洛因之人之花費高
    昂有違。
、另乙○○既有以其現金卡之交付被告為購買海洛因之代價，
    且於警方查獲當日即九十二年十一月十九日才交付被告現金
    卡，按情搜獲被告住處應扣得該只現金卡才對，惟當日並無
    扣得該只現金卡（詳如搜索扣押筆錄）；再者該只現金卡迄
    於九十二年十一月十九日十八時案發時，並未開卡，亦有台
    新國際商業銀行股份有限公司九十五年八月三十日台新總法
    制字第０九五００００三０四九號函可據。按諸現金卡應於
    開卡之後始能使用，為一般人所認知，且現金卡之一般資料
    ，持卡之名義人才知悉，故常情言之，開卡之人應係持卡之
    名義人，該卡之名義人既係乙○○，乙○○將未開之卡交付
    被告，被告尚不得作何用途？被告豈有至愚，仍同意以該未
    開卡之現金卡當成出售毒品之對價。
２、再丙○○於警詢中之供述：伊賣二次毒品給被告，第一次是
    九十二年十一月十六日晚上七時許，在被告家中交易，被告
    向伊買二千元之毒品，伊便將海洛因（零點四公克）交給他
    ，第二次就是這次被警查獲。另丙○○於案發時攜帶海洛因
    至被告住處，由被告將其住處鑰匙丟至樓下給丙○○，讓丙○○自行上樓，一打開被告住處之鐵門，即為警在其身上及
    其皮夾內所扣得之海洛因有五包，亦據丙○○供明（見九十
    二年度偵字第一九一八八號卷第十七至十九頁）。準此，第
    二次丙○○欲賣海洛因給被告尚未交付海洛因至明。另以被
    告所供其自九十二年十月二十日起開始施用海洛因，海洛因
    之來源均係向丙○○購買，約二、三天要向其購買。（見同
    偵查卷第二十六頁）。由被告及丙○○之供詞及證詞，被告
    施打之海洛因於九十二年十一月十六日向丙○○買到零點四
    公克之後，即未再向丙○○購進海洛因，縱使被告本身未加
    施打使用，其至十九日為警查獲時，身上亦僅有購自丙○○
    之零點伍公克之海洛因而已。被告何有比購自丙○○之分量
    還多（多零點一公克）之海洛因賣給乙○○之理。再自被告
    化妝檯上扣得白粉一包，重二點一公克，惟經法務部調查局
    鑑定結果，並無毒品反應，淨重一點六六公克（空包裝重０
    點三四公克），亦有該局九十二年十二月十七日調科壹字０
    八０００七一一二號函可據。而其餘所扣得物品，並無海洛
    因，亦有扣押筆錄為憑。則乙○○於警詢中所供，九十二年
    十一月十九日十八時，為警在被告住處，從伊口袋內所查獲
    之海洛因（經警方磅重零點五公克），係被告給伊，伊以現
    金卡給被告供作該毒品之代價（見偵查卷第三十四頁），即
    顯難採信，亦見被告並無與乙○○以現金卡為海洛因對價之
    交易。
３、乙○○之指證，因有上開之瑕疵，難以令人有公訴人所指之
    被告販賣海洛因之心證，此部分之事證即屬不明。
(四)、綜上所述，被告所辯其無轉讓海洛因予乙○○施用，要屬圖
    卸刑責之詞，不足採信，本件事證已臻明確，其犯行洵堪認
    定，應依法論科。
三、查海洛因係屬毒品危害防制條例第二條第二項第一款所定之
    第一級毒品，不得非法持有、轉讓。被告非法轉讓第一級毒
    品海洛因，核其所為係犯同條例第八條第一項之轉讓第一級
    毒品罪﹔被告為轉讓而持有第一級毒品海洛因，其持有之低
    度行為應為轉讓之高度行為所吸收，不另論罪。公訴人認被
    告係販賣第一級毒品罪，尚有未洽，爰在基本社會事實相同
    範圍內變更起訴法條為毒品危害防制條第八條第一項所定之
    轉讓第一級毒品罪。而被告先後二次轉讓海洛因犯行，時間
    緊接，手段相似，觸犯構成要件相同之罪，顯係基於概括犯
    意為之，為連續犯，應依修正前刑法第五十六條連續犯規定
    ，論以一連續轉讓第一級毒品罪，並加重其刑。又被告先後
    二次轉讓海洛因予乙○○之量微，亦未達公告之數量（淨重
    ）五公克以上，即毋庸依轉讓持有毒品加重其刑之數量標準
    【民國九十三年一月七日公布】第二條第一款所定加重其刑
    。再犯毒品危害防制條例第八條第一項之罪，供出毒品來源
    ，因而破獲者，得減輕其刑，同法第十七條定有明文，其立
    法意旨重在鼓勵具體供出其上游販毒者，俾資追查該毒梟前
    手及其上游毒品，以杜絕毒品之蔓延與氾濫為目的。經查，
    本件被告甲○○於九十二年十一月十九日為警查獲後，當場
    表示其海洛因係向綽號「大毛」即丙○○購得，並配合員警
    撥打電話佯以欲再向丙○○購買海洛因，邀約丙○○前往其
    住處進行毒品交易，因而捕獲丙○○並移送偵辦等情，此有
    丙○○警詢筆錄、桃園縣政府警察局平鎮分局刑事案件報告
    書附卷可稽，而丙○○所販賣第一級毒品海洛因罪，業經本
    法院判處有期徒刑七年六月，現上訴於最高法院，亦有丙○○之本院前案紀錄表一份在卷可參，是被告於犯本案之轉讓
    第一級毒品罪罪，供出毒品來源並因而破獲，爰依毒品危害
    防制條例第十七條之規定，減輕其刑，並依刑法第七十一條
    之規定先加後減。
四、被告行為後，刑法第56條連續犯之規定，業於94年1月7日修
    正公布刪除，並於95年7月1日施行，則被告之犯行，因行為
    後新法業已刪除連續犯之規定，此刪除雖非犯罪構成要件之
    變更，但顯已影響行為人刑罰之法律效果，自屬法律有變更
    ，依新法第2條第1項規定，比較新、舊法結果，仍應適用較
    有利於被告之行為時法律即舊法論以連續犯（最高法院95年
    第8次刑事庭會議決議參照）。另刑法第三十三條第五款關
    於主刑之罰金部分原規定為：「罰金：（銀元）一元以上。
    」，且依罰金罰鍰提高標準條例第一條前段規定提高十倍。
    後修正為：「罰金：新台幣一千元以上，以百元計算。」，
    而依罰金罰鍰提高標準條例第五條規定無庸再予提高。比較
    之結果，亦以修正前之規定有利於被告，應依刑法第二條第
    一項前段適用修正前之規定。
五、原審認被告有販賣第一級毒品海洛因五次予乙○○施用，固
    非無據。惟原審就被告僅有轉讓海洛因給乙○○施用，並無
    收取對價，就證人乙○○之證詞有前後矛盾之處，未能詳酌
    ，尚有未洽。被告上訴意旨以其未販賣海洛因予乙○○，固
    有理由；惟其於本院所辯未轉讓海洛因予乙○○，並無理由
    。原判決既有可議之處，自屬無可維持，應予撤銷改判。爰
    審酌被告甲○○自身已沾染施用毒品之惡習，此有本院被告
    前案紀錄表可按，竟無償轉讓海洛因予他人施用，不僅戕害
    他人身心健康，亦對社會治安造成危害，其轉讓次數二次，
    兼衡被告犯罪之動機、手段、轉讓之數量、智識程度及其犯
    罪後態度等一切情狀，量處如主文所示之刑。
六、按該條例第十八條第一項前段所稱查獲之毒品，係指有罪判
    決書於事實欄內，已經認定為被告有罪事實之毒品，始足當
    之（最高法院八十八年度台上字四一五七號判決參照），而
    至扣自乙○○身上所起獲之白粉一包，經送請法務部調查局
    鑑驗結果，確為第一級毒品海洛因，淨重零點二四公克、包
    裝重零點二二公克，惟該包毒品業經本院認定非自被告轉讓
    予乙○○，即與本案無涉。至於警方自被告住處化妝台抽屜
    所起出之第二級毒品甲基安非他命一包（毛重一點四公克）
    ，縱屬毒品危害防制條例第二條第二項第二款所定之第二級
    毒品，然無證據證明與本件轉讓海洛因之犯行有何關聯，則
    此扣案之甲基安非他命當與被告所犯轉讓第一級毒品犯行無
    涉，揆諸前開判決意旨，均無從於本案為沒收銷燬之諭知；
    扣案之安非他命吸食器一組，被告否認為其所有，復無從認
    定與本件轉讓海洛因之行為有關，自無從為沒收之諭知，均
    附此敘明。
據上論斷，應依刑事訴訟法第三百六十九條第一項前段、第三百
六十四條、第二百九十九條第一項前段、第三百條，毒品危害防
制條例第八條第一項、第十七條，刑法第十一條、第二條第一項
前段，修正前刑法第五十六條、第三十三條第五款，判決如主文
。
本案經檢察官林炳雄到庭執行職務。
中　　華　　民　　國　　96　　年　　1 　　月　　11　　日
　　　　　　　　刑事第十四庭  審判長法　官  蘇隆惠
　　　　　　　　　　　　　　　　　　法　官  陳玉雲
　　　　　　　　　　　　　　　　　　法　官  林秀鳳
以上正本證明與原本無異。
如不服本判決，應於收受送達後十日內向本院提出上訴書狀，其
未敘述上訴之理由者並得於提起上訴後十日內向本院補提理由書
（均須按他造當事人之人數附繕本）。
                                    書記官  耿鳳君
中　　華　　民　　國　　96　　年　　1 　　月　　12　　日
附錄：本案論罪科刑法條全文
毒品危害防制條例第8條
轉讓第一級毒品者，處1年以上7年以下有期徒刑，得併科新臺幣
1百萬元以下罰金。
轉讓第二級毒品者，處6月以上5年以下有期徒刑，得併科新臺幣
70萬元以下罰金。
轉讓第三級毒品者，處3年以下有期徒刑，得併科新臺幣30萬元
以下罰金。
轉讓第四級毒品者，處1年以下有期徒刑，得併科新臺幣10萬元
以下罰金。
前四項之未遂犯罰之。
轉讓毒品達一定數量者，加重其刑至二分之一，其標準由行政院
定之。
